---
title: |
  | Analyse statistique des crimes et délits enregistrés \vspace{0.2cm}
  | par la Police et la Gendarmerie
author: "Romuald DJAHOUA"
date: "`r format(Sys.time(),'%d %B %Y')`"
output:
  pdf_document:
    number_section: yes
    fig_caption: yes
    toc: yes
  html_document:
    toc: yes
    df_print: paged
  word_document:
    toc: yes
geometry: margin = 1cm
fontsize: 12pt
documentclass: article
editor_options:
  chunk_output_type: console
---

```{r setup, include=FALSE}

knitr::opts_chunk$set(
	echo = TRUE,
	message = FALSE,
	warning = FALSE,
	fig.width = 11,
	fig.height = 7,
	fig.align = "center"
)

```

\newpage

# Chargement des librairies

```{r chargement des librairies, warning=FALSE}
library(dplyr) # %>% , mutate, select, relocate, summarise
library(tidyr)
library(ggplot2) 
library(readxl) # read_xlsx
library(treemapify) # treemap
library(pheatmap) # pheatmap
library(gridExtra)
library(sf)
library(tidytext) # reorder_within
library(tinytex)
```

# Chargement des données et visualisation

```{r Chargement des données, warning=FALSE}

delinquance = readxl::read_xlsx(path="../Data/Délinquance.xlsx",
                            sheet="Délinquance")

codification = readxl::read_xlsx(path="../Data/Délinquance.xlsx",
                            sheet="Codification")

# Visualisation du succès de l'importation

str(delinquance)
str(codification)


```


# Préparation des données

```{r Préparation des données, warning=FALSE}

head(delinquance,n=10)
sample_n(delinquance,15)

codification %>% mutate(Code = factor(Code),
                        Libellé = factor(Libellé)) -> codification
str(codification)


delinquance %>% mutate(Année = factor(Année),
                       Code_Département = factor(Code_Département),
                       Nom_Département = factor(Nom_Département),
                       Code_Région = factor(Code_Région),
                       Nom_Région = factor(Nom_Région),
                       Service = factor(Service),
                       Périmètre = factor(Périmètre),
                       Compétence = factor(Compétence),
                       Infraction = factor(Infraction)) -> delinquance 

str(delinquance)

```

# Analyse exploratoire des données

## Top 5 des infractions constatées par année en France Métropolitaine selon le service 

```{r Top 5 des infractions constatées par année en France Métropolitaine selon le service}

# Sélection des infractions en France métropolitaine

delinquance %>% 
  filter(Code_Région %in% c(11,24,27,28,32,44,52,53,75,76,84,93,94)) %>%  
  droplevels() -> france_metropole


# Représentation graphique 

france_metropole %>% 
  mutate(Service = factor(Service, labels = c("Gendarmerie Nationale",
                                              "Police Nationale"))) %>% 
  group_by(Année,Service,Infraction) %>% 
  summarise(Volume_tot=sum(Volume)) %>% 
  arrange(desc(Volume_tot)) %>% 
 slice(1:5) %>% 
  mutate(index = c(1:5)) -> data1

label_infraction = codification$Libellé[codification$Code %in% unique(data1$Infraction)] 

length(data1$Service)
length(data1$Année)

data1 %>%  ggplot(aes(x=reorder_within(Infraction,
                        desc(Volume_tot),
                        within=list(Année,Service)),
                      y=Volume_tot,fill=Infraction)) + 
  geom_bar(stat="identity") +
  facet_wrap(Année~Service, scales = "free_x") +
  scale_y_continuous(breaks = seq(from = 0,
                                  to = 300000,
                                  by = 100000),
                     labels = c("0K","100K","200K","300K"),
                     limits = c(0,370000))+
# Le scales = "free_x" nous permet pour chaque groupe "AnneeXService" 
# d'avoir le Top 5 seulement et non de rajouter des espaces vides qui 
# correspond à une autre modalité absente dans un groupe en question
  labs(title = 
      "Top 5 des infractions constatées par année en France métropolitaine selon le service",
       x = "Infraction",
       y = "Effectif") +
  scale_fill_discrete(labels=label_infraction) +
  theme_bw() +
  geom_text(aes(label = ifelse(index == 1, paste0(round(Volume_tot/1000,2),"K"),
                    ifelse(index == 5, paste0(round(Volume_tot/1000,2),"K"), ""))),
            vjust = -0.5,
            size = 3.3) +
  theme(axis.text.x = element_blank(),
        axis.ticks.x = element_blank(),
        legend.title = element_blank(),
        legend.direction = "horizontal",
        legend.position = "top",
        legend.key.height = unit(0.3,"cm"),
        legend.key.size = unit(0.3,"cm"),
# Permet de modifier la taille des carré de la légende avec key.height pour 
# la hauteur et key.size pour la taille des éléments
        legend.text = element_text(size = 8.5),
        plot.title = element_text(hjust = 0.5,face="bold")) 

```

## Evolution des cambriolages « habitation principale vs habitation secondaire » en France Métropolitaine selon le service entre 2012 et 2021

```{r Evolution des cambriolages d\'habitation principale et d\'habitation secondaire, warning=FALSE }

france_metropole %>% 
  filter(Infraction %in% c(27,28)) %>% 
  droplevels() %>% 
  group_by(Année,Service,Infraction) %>% 
  summarise(Volume_tot=sum(Volume)) %>%
  mutate(Infraction = factor(Infraction, 
                             labels = c("Cambriolages de locaux d'habitations principales","Cambriolages de résidences secondaires"))) -> data2

# Représentation graphique

data2 %>% ggplot(aes(x=Année,y=Volume_tot,group=Service, color=Service)) +
  geom_line(lwd=1) +
  scale_color_manual(labels = c("Gendarmerie Nationale", "Police Nationale"), 
                     values = c("red2","blue"))+
  labs(title = "Évolution des cambriolages « habitation principale vs habitation secondaire » 
       \nen France Métropolitaine selon le service entre 2012 et 2021",
       x = "Année",
       y = "Effectif") +
  facet_grid(~Infraction) +
  scale_y_continuous(breaks = seq(from = 0,
                                  to = 150000,
                                  by = 50000),
                     limits = c(0,150000),
                     labels = c("0K","50K","100K","150K"))+
  theme_bw() +
  theme(plot.title = element_text(hjust=0.5,face="bold"),
        legend.position = "top",
        legend.title = element_blank(),
        strip.text = element_text(face = "italic")
        )
# Le "strip.text" nous permet d'atteindre les noms au dessus de chaque 
# graphique qui apparait suite à l'usage "facet_grid". Pour modifier l'écriture 
# on utilise le "face" dans la fonction "element_text" qui aura pour valeur "italic"

```


## Répartition des cambriolages « habitation principale vs habitation secondaire » en Normandie selon le département par type de service, entre 2012 et 2021 

```{r Répartition des cambriolages habitation principale et habitation secondaire en Normandie, warning=FALSE}

# Sélection des infractions en Normandie
delinquance %>% filter(Code_Région %in% c(28)) %>%  
                droplevels() -> Normandie

str(Normandie)

# Représentation graphique

Normandie %>%
  filter(Infraction %in% c(27,28)) %>%
  droplevels() %>%
  mutate(Infraction = 
           factor(Infraction, 
                  labels = c("Cambriolages de locaux d'habitations principales",
                             "Cambriolages de résidences secondaires")),
         Service = factor(Service, labels = c("Gendarmerie Nationale",
                                              "Police Nationale"))) %>%
  group_by(Infraction,Nom_Département,Service) %>%
  summarise(Volume_tot = sum(Volume)) %>%
  mutate(Percent = round(100*Volume_tot/sum(Volume_tot),2)) -> data3


data3 %>% ggplot(aes(x=Nom_Département,y=Percent,fill=Service)) +
  geom_bar(stat="identity",position = "stack")  +
  labs(title = 
  "Répartition des cambriolages « habitation principale vs habitation secondaire » 
  en Normandie selon le département par type de service, entre 2012 et 2021",
       x = "Département",
       y = "Pourcentage") +
  geom_text(aes(label=paste0(Percent,"%")),
            position = position_stack(vjust=0.5)) +
  scale_fill_manual(values = c("Gendarmerie Nationale" = "tomato", 
                               "Police Nationale" = "lightblue2")) +
  facet_grid(~Infraction) +
  theme_bw() +
  theme(plot.title = element_text(hjust=0.5,face="bold"),
        legend.position = "top",
        legend.key.height = unit(0.5,"cm"),
        legend.key.width = unit(0.5,"cm"),
        legend.text = element_text(size = 10),
        strip.text = element_text(face = "italic")
        )

```

## Répartition des cambriolages « habitation principale et habitation secondaire » par département en Normandie

```{r Répartition des cambriolages (habitation principale et habitation secondaire) par département en Normandie, warning=FALSE}

Normandie %>% 
  filter(Infraction %in% c(27,28)) %>% 
  droplevels() %>% 
  mutate(Infraction = factor(Infraction, 
                             labels = c("Cambriolages de locaux d'habitations principales","Cambriolages de résidences secondaires"))) %>% 
  group_by(Nom_Département,Infraction) %>% 
  summarise(Volume_tot = sum(Volume)) %>% 
   mutate(Percent = round(100*Volume_tot/sum(Volume_tot),2)) -> data4

data4 %>% ggplot(aes(x=Nom_Département,y=Percent,fill=Infraction)) +
  geom_bar(stat="identity",position = "stack") +
  labs(title = 
        "Répartition en pourcentage des cambriolages « habitation principale et habitation secondaire » \npar département en Normandie",
       x="Département",
       y="Pourcentage") +
  geom_text(aes(label=paste0(Percent,"%")),
            position = position_stack(vjust=0.5)) +
  scale_fill_manual(values = 
                      c("Cambriolages de locaux d'habitations principales" = "pink3",
                        "Cambriolages de résidences secondaires" = "purple")) +
  theme_minimal() +
  theme(legend.position = "top",
        legend.text = element_text(size = 12),
        legend.title = element_blank(),
        plot.title = element_text(face="bold",hjust=0.5))

```

## Top 5 des départements selon le volume des infractions liées aux stupéfiants en fonction du service sur la période 2016-2020

```{r Top 5 des départements selon le volume des infractions liées aux stupéfiants en fonction du service sur la période 2016-2020, warning=FALSE }

delinquance %>% filter(Année %in% c(2016,2017,2018,2019,2020),
                       Infraction %in% c(55:58)) %>%
  droplevels() %>% 
  mutate(Service = factor(Service, labels = c("Gendarmerie Nationale",
                                              "Police Nationale"))) %>% 
  group_by(Service,Nom_Département) %>% 
  summarise(Volume_tot = sum(Volume)) %>% 
  arrange(desc(Volume_tot)) %>% slice(1:5) -> data5

data5 %>% ggplot(aes(x=reorder_within(Nom_Département,
                                      desc(Volume_tot),within = Service), 
                     y = Volume_tot,fill=Service)) +
  geom_bar(stat = "identity") +
  facet_wrap(~Service,scales = "free_x") +
  scale_y_continuous(breaks = seq(from = 0,
                                  to = 64000,
                                  by = 20000),
                     limits = c(0,64000),
                     labels = c("0K","20K","40K","60K"))+
  scale_x_reordered() +
  labs(title = 
         "Top 5 des départements selon le volume des infractions liées aux stupéfiants en fonction \ndu service sur la période 2016-2020", 
       x="Département",
       y="Volume") +
  geom_text(aes(label = paste0(c(round(Volume_tot/1000,1)),"K")),
            vjust = -0.5) +
  scale_fill_manual(values = c("Gendarmerie Nationale" = "tomato3", "Police Nationale" = "lightgreen")) +
  theme_minimal() +
  theme(legend.position = "top",
        plot.title = element_text(face="bold",hjust=0.5),
        legend.text = element_text(size = 12),
        strip.text = element_blank())

# Le "panel.grid.major.x = element_blank()" nous permet de rétirer les lignes 
# verticales en arrière plan du graphque. On fait ".y" pour les lignes horizontales. 
# Si on met rien on retire tout 

```

## Evolution du nombre de « violences à dépositaires autorité » selon le département dans la région Ile-de-France, en fonction du service sur la période 2012-2021 

```{r Evolution du nombre de violences à dépositaires autorité, warning=FALSE}

# Sélection des infractions de la région Ile-de-France

delinquance %>% 
  filter(Code_Région == 11) %>% 
  droplevels()  -> ile_france


# Réprésentation graphique

ile_france %>% filter(Année %in% c(2012:2021),
                      Infraction == 73) %>%
  mutate(Service = factor(Service, 
                          labels = c("Gendarmerie Nationale",
                                     "Police Nationale"))) %>%
  group_by(Service,Nom_Département,Année) %>%
  summarise(Volume_tot = sum(Volume)) -> data6

data6 %>%
  ggplot(aes(x=Année,y=Volume_tot, group=Nom_Département)) +
  geom_line(aes(color=Nom_Département),
            lwd = 1) +
  facet_wrap(~Service, scales="free_x")  +
  theme_minimal()  +
  labs(title = "Evolution du nombre de « violences à dépositaires autorité » selon le département dans la région Ile-de-France, \nen fonction du service sur la période 2012-2021 ",
       x="Année",
       y="Volume") +
  theme(legend.position = "top",
        plot.title = element_text(face="bold",hjust=0.5),
        legend.title = element_blank(),
        strip.text = element_text(face = "italic"),
        legend.text = element_text(size = 11))

```

## Comparaison du nombre « d’escroquerie et abus de confiance » par département en Normandie par rapport à la moyenne de la France Métropolitaine en 2020 d'une part et en 2021 d'autre part

```{r Comparaison du nombre escroquerie et abus de confiance par département en Normandie, warning = FALSE}

# Fonction qui renvoie la nombre de l'infraction 18 en moyenne par département dans le jeu de données en paramètre

moyenne_france_f = function(data){
  data %>% 
  filter(Infraction == 91) %>% 
  group_by(Code_Département) %>%
  summarise(Volume_tot = sum(Volume)) %>% 
   summarise(Moyenne_F = mean(Volume_tot))
}

# On passe un dataset respectivement de l'Année 2020 et l'Année 2021 à la fonction moyenne_france_f afin d'obtenir respectivement le nombre de l'infraction 18 en moyenne par département en France métropolitaine pour 2020 et pour 2021

france_metropole %>% nest(data = !Année) %>% 
  filter(Année %in% c(2020,2021)) %>%  
  droplevels() %>% 
  mutate(moy_F = purrr::map2(.x=data,
                             .y=Année,
                             .f=~moyenne_france_f(data=.x))) -> moyennes_france_m

# Moyenne année 2020
moy_annee_2020 = as.numeric(moyennes_france_m$moy_F[[1]][1])

# Moyenne année 2021
moy_annee_2021 = as.numeric(moyennes_france_m$moy_F[[2]][1])

# Calcul du pourcentage par rapport à la moyenne en France Métropolitaine pour chaque département de Normandie

Normandie %>% filter(Année %in% c(2020,2021),
                  Infraction == 91) %>%
  group_by(Année,Nom_Département) %>%
  summarise(Volume_tot = sum(Volume)) %>%
  ungroup() %>%
  mutate(Percent = ifelse(Année == 2020,
                           round(100*(Volume_tot - moy_annee_2020 ) / moy_annee_2020,2) ,round(100*(Volume_tot - moy_annee_2021) / moy_annee_2021,2))) -> data7

glimpse(data7)

# Représentation graphique

data_test <- data.frame(
  Année =c(2020, 2021),
  label = c(paste0("Moyenne = ",round(moy_annee_2020,2)," unités"),paste0("Moyenne = ",round(moy_annee_2021,2)," unités"))
)

data7 %>%
  ggplot(aes(x=Nom_Département,y=Percent, fill=factor(sign(Percent)))) +
  geom_bar(stat = "identity") +
  facet_grid(~Année) +
  scale_fill_manual(values = c("red3", "green4")) +
  theme_bw() +
    labs(title="Comparaison du nombre « d’escroquerie et abus de confiance » par département \nen Normandie par rapport à la moyenne de la France Métropolitaine en 2020 d'une part et en 2021 d'autre part\n",
         x='Département',
         y = 'Pourcentage') +
  geom_text(aes(label = paste0(Percent,"%"),vjust=ifelse(Percent >= 0, -0.2,1.2))) +
  geom_text(data = data_test, mapping = aes(x = 2, y = 55, label = label),inherit.aes = FALSE, color="blue") +
    theme(plot.title = element_text(face = "bold", hjust=0.5),
          legend.position = "none")


```


## Cartes choroplètes de l’évolution de l’infraction « Destructions et dégradations de véhicules privés » par département dans la Normandie entre 2015 et 2020, tout service confondu

```{r   Cartes choroplètes de l\'évolution des Destructions et dégradations de véhicules Normandie, warning = FALSE}


# Importation des données spatiales des départements de France

dataset_shp = read_sf("../Data/Départements-shp/departements-20180101.shp")

glimpse(dataset_shp)

# Sélection des départements de la Normandie

dataset_shp %>% filter(code_insee %in% unique(Normandie$Code_Département)) -> Normandie_shp

glimpse(Normandie_shp)


# Représentation des cartes choroplètes

Normandie %>%
  filter(Infraction %in% c(68),
         Année %in% c(2015,2016,2017,2018,2019,2020)) %>%
  droplevels() %>%
  group_by(Année,Code_Département) %>%
  summarise(Volume_tot = sum(Volume)) -> data8

Normandie_shp %>%  left_join(data8, by=c("code_insee"="Code_Département")) %>%
  ggplot() +
  geom_sf(aes(fill=Volume_tot)) +
  geom_sf_label(aes(label=nom),) +
  scale_fill_gradient(low="green3",high = "red3",
                      name = "Effectif :") +
  theme_bw() +
  facet_wrap(~Année,nrow = 3, ncol = 3) +
  labs(title = "Cartes choroplètes de l’évolution de l’infraction Destructions et dégradations de véhicules privés par département \ndans la Normandie entre 2015 et 2020",
       x = NULL,
       y = NULL) +
  theme(plot.title = element_text(face="bold",hjust=0.5),
        legend.position = "top",
        axis.ticks.x = element_blank(),
        axis.text.x = element_blank(),
        axis.ticks.y = element_blank(),
        axis.text.y = element_blank(),
        panel.grid.major = element_blank(),
        panel.grid.minor = element_blank())

```

## Répartition en pourcentage des « vols à la roulotte » en Normandie selon les départements sur l’année 2021 

```{r Répartition en pourcentage des vols à la roulotte en Normandie en 2021 selon les départements, warning=FALSE }

# Selectionnons les données relatives au vol à la roulotte en Normandie

Normandie %>% filter(Infraction == 37,
        Année == 2021) %>%
  droplevels() %>%
  mutate(Infraction = factor(Infraction,
                             labels = c("Vols à la roulotte"))) %>%
  group_by(Nom_Département) %>% 
  summarise(Volume_tot = sum(Volume)) %>%
  mutate(Percent = 100*round(Volume_tot/sum(Volume_tot),2)) -> data9

# Représentation graphique

# La librairie "treemapify" doit être utilisé en conjoncture avec ggplot2 pour la création de treemap 

data9 %>% ggplot(mapping = aes(area = Percent,
                               fill = Percent,
                               label = paste0(Percent,"%","\n",Nom_Département))) +
  geom_treemap()+
  geom_treemap_text(color = "white",
                    size = 20)+
  scale_fill_gradient(low = "lightblue3", 
                      high = "purple", 
                      name = "Pourcentage")+
  labs(title = " Répartition en pourcentage des « vols à la roulotte » en Normandie \nselon les départements sur l’année 2021 ") +
  theme(legend.position = "top",
        plot.title = element_text(face="bold",hjust=0.5))

```

## Répartition en pourcentage des infractions 27 à 30 par région en France Métropolitaine sur la période 2017-2022, en fonction du service

```{r Répartition en pourcentage des infractions 27 à 30 sur la période 2017-2022, warning= FALSE }

# Récupérons les labels des infractions 
label_infraction = codification$Libellé[codification$Code %in% c(27:30)] 

delinquance %>% filter(Infraction %in% c(27:30),
                       Année %in% c(2017:2022)) %>% 
  mutate(Service = factor(Service, labels = c("Gendarmerie Nationale", "Police Nationale")),
         Infraction = factor(Infraction, labels = label_infraction)) %>% 
  group_by(Service, Nom_Région, Infraction) %>% 
  summarise(Volume_tot = sum(Volume)) %>% 
  mutate(Percent = round(100*Volume_tot/sum(Volume_tot),2)) %>% 
  select(Service, Nom_Région, Infraction, Percent) %>% 
  pivot_wider(values_from = Percent,
              names_from = Infraction) %>% 
  ungroup() -> data10

# Séparons le jeu de données selon le service

  data10 %>% 
    filter(Service == "Police Nationale") -> data10_1
  
  data10 %>% 
    filter(Service == "Gendarmerie Nationale") -> data10_2

# Représentation graphique

# Pour représenter ce type de graphique, nous allons utiliser la fonction "pheatmap" de cette librairie "pheatmap" 
  
# Récupérons le nom des labels
label_1 = data10_1$Nom_Région
label_2 = data10_2$Nom_Région

# Graphique 1


data10_1 %>% select(-c(Service, Nom_Région)) %>% 
pheatmap::pheatmap(display_numbers = TRUE,  # pour afficher les valeurs
                   fontsize = 10,           # pour diminuer la police des valeurs
                   cluster_cols = FALSE,    # pour ne pas faire de réarrangement de colonnes
                   cluster_rows = FALSE,
                   number_format = '%.1f',  # Le format s'adapte 
                   labels_row = label_1,    # Modifie le nom des colonnes
                   angle_col = 0,           # Pivoter le nom des modalité sur l'axe des X
                   fontsize_row = 8,
                   fontsize_number = 10.5,
                   fontsize_col = 7.5,
                   legend_breaks = seq(from = 0, to = 60, by = 10),
                   legend_labels = c(paste0(seq(from = 0, 
                                                to = 60, 
                                                by = 10),"%")),
                   main = "Répartition en pourcentage des infractions 27 à 30 par région en France Métropolitaine sur la période 2017-2022 selon le service \n Pour la Police Nationale") -> graph1


# Graphique 2

data10_2 %>% select(-c(Service, Nom_Région)) %>% 
pheatmap::pheatmap(display_numbers = TRUE,         
                   fontsize = 10,               
                   cluster_cols = FALSE,            
                   cluster_rows = FALSE,
                   number_format = '%.1f',
                   labels_row = label_2,
                   angle_col = 0,
                   fontsize_row = 8,
                   fontsize_number = 10.5,
                   fontsize_col = 7.5,
                   main = "\n Pour la Gendarmerie Nationale",
                   legend=FALSE) -> graph2

# -----------------------------------------------------------------------------------------

# Afin de mettre les graphiques, sur le même sortie, on va utiliser la 
# fonction "grid.arrange" du package gridExtra

gridExtra::grid.arrange(graph1$gtable,graph2$gtable, ncol = 1)


```


## Cartes choroplètes de l’évolution de l’infraction « Destructions et dégradations de véhicules privés » en Ile-de-France par département, entre 2015 et 2020, tout service confondu 

```{r  Cartes choroplètes évolution des Destructions et dégradations de véhicules privés Ile-de-France, warning = FALSE}

# Importation des données spatiales des départements de France


# Sélection des départements de l'ile de de france

dataset_shp %>% filter(code_insee %in% unique(ile_france$Code_Département)) -> ile_france_shp

glimpse(ile_france_shp)


# Représentation des cartes choroplètes

ile_france %>%
  filter(Infraction %in% c(68),
         Année %in% c(2015,2016,2017,2018,2019,2020)) %>%
  droplevels() %>%
  group_by(Année,Code_Département) %>%
  summarise(Volume_tot = sum(Volume)) -> data8
print(data8,n=48)
ile_france_shp %>%  left_join(data8, by=c("code_insee"="Code_Département")) %>%
  ggplot() +
  geom_sf(aes(fill=Volume_tot)) +
  geom_sf_text(aes(label = nom), vjust = -0.5, 
               check_overlap = TRUE, fontface = "italic", colour = "black",size=2.8) +
  scale_fill_gradient(low= "yellow",high = "red",
                      name = "Effectif :") +
  theme_bw() +
  facet_wrap(~Année,nrow = 3, ncol = 3) +
  labs(title = 
         "Cartes choroplètes de l'Ile-de-France par département sur l’évolution de l’infraction \n« Destructions et dégradations de véhicules privés » entre 2015 et 2020 tout service confondu\n",
       x = NULL,
       y = NULL) +
  theme(plot.title = element_text(face="bold",hjust=0.5),
        legend.position = "top",
        axis.ticks.x = element_blank(),
        axis.text.x = element_blank(),
        axis.ticks.y = element_blank(),
        axis.text.y = element_blank(),
        panel.grid.major = element_blank(),
        panel.grid.minor = element_blank())

```

## Répartition des infractions de type « vols à main armée » par service en Ile-de-France entre 2018 et 2021

```{r Répartition du nombre des infractions de type vols à main armée par service en Ile-de-France, warning = FALSE}

ile_france %>% filter(Infraction %in% c(15:19),
                      Année %in% c(2018:2021)) %>% 
  mutate(Service = factor(Service, 
                          labels = c("Gendarmerie Nationale",
                                     "Police Nationale"))) %>% 
  group_by(Année, Infraction, Service) %>% 
  summarise(Effectif = sum(Volume, na.rm = TRUE)) %>% 
  mutate(Percent = round((100*Effectif/sum(Effectif)), 2)) -> data13

data13 %>% ggplot(mapping = aes(x = Infraction,
                       y = Percent,
                       fill = Service))+
  geom_bar(stat = "identity", position = "stack") +
  coord_flip() +
  facet_wrap(~Année, scales = "free_x") +
  theme_bw() +
  scale_fill_manual(values = c("Gendarmerie Nationale" = "lightgreen",
                               
                               "Police Nationale" = "tomato")) +
  labs(title = "Répartition du nombre des infractions de type vols à main armée par service en Ile-de-France entre 2018 et 2021",
       y = "Pourcentage",
       x = "Infraction",
       subtitle = "15 : Vols à main armée contre des établissements financiers | 16 : Vols à main armée contre des éts industriels ou commerciaux | 17 : Vols à main armée contre des entreprises de transports de fonds \n18 : Vols à main armée contre des particuliers à leur domicile | 19 : Autres vols à main armée") +
  theme(legend.title = element_blank(),
        legend.direction = "horizontal",
        legend.position = "top",
# PErmet de modifier la taille des carré de la légende avec key.height pour la hauteur et key.size pour la taille des éléments
        legend.key.height = unit(0.3,"cm"),
        legend.key.size = unit(0.3,"cm"),
        plot.subtitle = element_text(hjust = 0.5),
        legend.text = element_text(size = 10),
        plot.title = element_text(hjust = 0.5,face="bold"),
        panel.grid.major.y = element_blank())+
  guides(fill = guide_legend(reverse=TRUE)) +
  geom_text(aes(label= ifelse(Percent == 0,"",paste0(Percent,"%"))),
            position = position_stack(vjust=0.5),
            size = 3)

```


