---
title: |
       | Analyse statistique des crimes et délits enregistrés \vspace{0.2cm}
       | par la Police et la Gendarmerie
author: 
  - Lawani - Djahoua - Simal
date: "`r format(Sys.time(),'%d %B %Y')`"
geometry: margin=1cm
abstract: "Préparation des données en vue d'une analyse exploratoire"
fontsize: 11pt
documentclass: "article"
output: 
  pdf_document:
    number_section: true
    fig_caption: true
    toc: true
editor_options: 
  chunk_output_type: console
---

```{r setup, include=FALSE}

knitr::opts_chunk$set(
	echo = TRUE,
	message = FALSE,
	warning = FALSE,
	fig.width = 5,
	fig.height = 3
)

```

\newpage

# Chargement des librairies

```{r echo=TRUE}
library(openxlsx) 
library(stringr)
library(dplyr) 
library(tidyr)   
library(data.table) 
library(stringr)
```

* Via le package openxlsx nous allons faire usage des fonctions : getSheetNames, read.xlsx, createWorkbook, addWorksheet, writeData, saveWorkbook
* via dplyr nous allons faire usage des fonctions : mutate, select, relocate et de l'opérateur %>% 
* Via tidyr nous allons faire usage de la fonction  pivot_longer  
* Via data.table nous allons faire usage des fonctions : rbindlist, transpose


## 1 - Visualisation du nombre de feuilles disponibles ainsi que leurs noms

```{r include=TRUE}

openxlsx::getSheetNames(file = "../Data/crimes-et-delits.xlsx") -> NameSheet
print(NameSheet)

length(NameSheet)

```


Nous avons donc 20 feuilles dans notre classeur sans compter la feuille de présentation.

## 2 - Importation automatisée de l'ensemble des feuilles

```{r include=TRUE}

datalist = list()

for (i in 2 : length(NameSheet)){
  
  # Récuperation des données de la n-ème feuille
  openxlsx::read.xlsx(xlsxFile = "../Data/crimes-et-delits.xlsx",
                      colNames = FALSE,
                      sheet = NameSheet[[i]]) -> datalist[[i-1]]
  
}

class(datalist)
length(datalist)

```



## 4 - Préparation des données de Police Nationale (PN) et Gendarmerie Nationale (GN)

### Préparation des données relatives à la Police Nationale 

```{r include=TRUE}

police_input = datalist[1:10]

police_output = list()

for (i in 1 : length(police_input)){
  data = police_input[[i]]
  
  # Supréssions de la première colonne
  data %>% select(-c(X1)) -> data
  
  # Transposons les lignes en colonnes et les colonnes en lignes 
  data %>% data.table::transpose() -> data
  
  # Modifions le nom des colonnes en leur donnant les valeurs du 1er enregistrement qui 
  #est le vrai nom des colonnes
  colnames(data)  = data[1,]
  data = data[-c(1),]
  
  # Réalisons un opération de pivotage 
  data %>% tidyr::pivot_longer(names_to = "Infraction",
                               values_to = "Volume",
                               cols = !c(1:3)) -> data
  
  
  # Rendons les variables au bon type 
  data %>% mutate(Année = 2011+i,
                  Service = "PN",
                  Service = factor(Service),
                  Compétence = factor(`Libellé index \\ CSP`),
                  Périmètre = factor(Périmètres),
                  Code_Département = factor(Départements),
                  Volume = as.numeric(Volume)) %>% 
           select(c(Année,Code_Département,Service,Périmètre,
                    Compétence,Infraction,Volume)) -> police_output[[i]]
  
}

```

On constate que dans les dataset pour les années 2012 à 2020 on a "Règlements de compte entre malfaireurs" et pour l'année 2021 nous avons "Règlements de compte entre malfaiteurs"

### Remplacement de "Règlements de compte entre malfaireurs" par "Règlements de compte entre malfaiteurs"

```{r include=TRUE}

for (i in 1:10){
  police_output[[i]]$Infraction = ifelse(
    police_output[[i]]$Infraction == "Règlements de compte entre malfaireurs",
    "Règlements de compte entre malfaiteurs",police_output[[i]]$Infraction)
}

# Vérification ####
unique(police_output[[9]]$Infraction)

```

### Fusion des dataframes relatives à PN

```{r include = TRUE}

police_output = data.table::rbindlist(police_output)

str(police_output)

```

### Préparation des données relatives à la Gendarmerie Nationale 

```{r include=TRUE}

gendarmerie_input = datalist[11:20]

gendarmerie_output = list()

for (i in 1 : length(gendarmerie_input)){
  data = gendarmerie_input[[i]]

  # Supréssions de la première colonne
  data %>% select(-c(X1)) -> data
  
  # Transposons les lignes en colonnes et les colonnes en lignes 
  data %>% data.table::transpose() -> data
  
  # Modifions le nom des colonnes en leur donnant les valeurs du 
  #1er enregistrement qui est le vrai nom des colonnes
  
  colnames(data)  = data[1,]
  data = data[-c(1),]
  
  # Réalisons un opération de pivotage 
  data %>% tidyr::pivot_longer(names_to = "Infraction",
                                values_to = "Volume",
                                cols = !c(Départements, `Libellé index \\ CGD`)) -> data

  
  # Rendons les variables au bon type 
  data %>% mutate(Code_Département = factor(Départements),
                  Année = 2011+i,
                  Service = "GN",
                  Périmètre = NA,
                  Service = factor(Service),
                  Compétence = factor(`Libellé index \\ CGD`),
                  Volume = as.numeric(Volume)) %>% 
            select(Année,Code_Département,Service,Périmètre,Compétence,
                   Infraction,Volume) -> gendarmerie_output[[i]]
  
}

```


#### Remplacement de "Règlements de compte entre malfaireurs" par "Règlements de compte entre malfaiteurs"

```{r include = TRUE}

for (i in 1:10){
  gendarmerie_output[[i]]$Infraction = ifelse(
    gendarmerie_output[[i]]$Infraction == "Règlements de compte entre malfaireurs",
    "Règlements de compte entre malfaiteurs",gendarmerie_output[[i]]$Infraction)
}

# Vérification ####
unique(gendarmerie_output[[9]]$Infraction)

```


### Fusion des dataframes relatives à GN

```{r include = TRUE}

gendarmerie_output = data.table::rbindlist(gendarmerie_output)

str(gendarmerie_output)

```

### Fusion des données de PN et de GN dans un dataset 

```{r include=TRUE}

dataset = rbind(police_output, gendarmerie_output)
dataset %>% mutate(Année = factor(Année)) -> dataset

```


### Visualisation de la structure de l'objet dataset

```{r include=TRUE}

str(dataset)

unique(dataset$Infraction)

```

 

### Affichage de 10 lignes pris aléatoirement dans notre dataset 

```{r include=TRUE}
row = sample(x = 1:dim(dataset)[1],
             size = 10,
             replace = FALSE)

dataset[row,]

```


## 5 - Importation des données externes relatives aux départements et à la région 

### Structure des fichiers

```{r include=TRUE}
readLines(con = "../Data/v_departement_2023.csv",
          n = 3)

readLines(con = "../Data/v_region_2023.csv",
          n = 3)
```

Comme séparateur de champs on observe : ",". On remarque aussi la présence des noms des champs.


### Importation des donnnées 

#### Données relatives aux Départements

```{r include=TRUE}

departement = read.table(file = "../Data/v_departement_2023.csv", 
                         header = TRUE,
                         sep = ",",
                         quote = "\"")

str(departement) ; head(departement)

```


#### Données relatives aux Régions

```{r include=TRUE}

region = read.table(file = "../Data/v_region_2023.csv", 
                    header = TRUE,
                    sep = ",",
                    quote = "\"")

str(region) ; head(region)

```


#### Vérification du nombre de région dans les dataframes

```{r include=TRUE}

length(unique(region$REG))
length(unique(departement$REG))

```


## 6 - Selection des variables d'intérêt 

```{r include=TRUE}

departement %>% select(c(DEP, REG, LIBELLE)) -> departement
str(departement)

region %>% select(REG, LIBELLE) -> region
str(region)

```


## 5 - Réalisation d'une jointure des deux datasets 

```{r include=TRUE}

merge(x = departement, 
      y = region,
      by.x = "REG",
      by.y = "REG") -> geographie

head(geographie, n = 5) ; str(geographie)

```


### Renommage des noms des colonnes 

```{r include=TRUE}

geographie %>% mutate(Code_Département = factor(DEP),
                   Code_Région = factor(REG),
                   Nom_Département = factor(LIBELLE.x),
                   Nom_Région = factor(LIBELLE.y)) %>% 
               select(c(Code_Département,Code_Région,Nom_Département,Nom_Région)) -> geographie

str(geographie)
head(geographie, n=10)

```


## 7 - Rajout des informations sur la région et le département

```{r include=TRUE}

dataset = merge(x = dataset,
                y = geographie,
                by.x = "Code_Département",
                by.y = "Code_Département")

str(dataset)

```



#  Exportation des données dans un classeur Excel

## 1 - Créons les jeux de données d'intérêt

### jeu de données codification

```{r include=TRUE}

dataset %>% select(Infraction) %>%
          unique() %>% 
          mutate(Code = 1:104,
                 Libellé = unique(Infraction)) %>% 
          select(Code, Libellé) -> codification

```




### Jeu de données Délinquance 

#### Fusion pour avoir le code des infractions et non les intilulé

```{r include=TRUE}

delinquance = merge(x = dataset,
                     y = codification,
                     by.x = "Infraction",
                     by.y = "Libellé")


```


#### Visualisons le succès de l'opération

```{r include=TRUE}

str(delinquance)

```



#### Réordonnons les champs

```{r include=TRUE}

delinquance %>% mutate(Infraction = Code) %>% 
                 relocate(Année,Code_Département,Nom_Département,Code_Région,Nom_Région,
                          Service,Périmètre,Compétence,Infraction,Volume) %>% 
                 select(-c(Code)) -> delinquance

```


#### Ordonnancement selon la variable date 

```{r include=TRUE}

delinquance = delinquance[order(delinquance$Année),]

```


## 2 - Exportation des données 

### Création d'un Workbook 

```{r include=TRUE}

wb = openxlsx::createWorkbook()

```


### Création des feuilles de notre classeur 

```{r include=TRUE}

openxlsx::addWorksheet(wb, 
                       sheetName = "Codification")

openxlsx::addWorksheet(wb, 
                       sheetName = "Délinquance")

```


### Ecriture des données dans les feuilles 

```{r include=TRUE}
openxlsx::writeData(wb,
                    sheet = "Codification",
                    x = codification)


openxlsx::writeData(wb,
                    sheet = "Délinquance",
                    x = delinquance)
```


### Enregistrement du Workbook dans un classeur Excel nommé Délinquance.xlsx 

```{r include=TRUE}

openxlsx::saveWorkbook(wb,
                       file = "../Data/Délinquance.xlsx",
                       overwrite = TRUE)

```



